【裁判字號】    89,訴,1431
【裁判日期】    900116
【裁判案由】    搶奪等
【裁判全文】
臺灣板橋地方法院刑事判決                        八十九年度訴字第一四三一號
    公  訴  人  臺灣板橋地方法院檢察署檢察官
    被      告  己○○
    指定辯護人  本院
右列被告因搶奪等案件，經檢察官提起公訴（八十九年度偵字第八二二七號）及移送
併案審理（八十九年度偵字第一四三五八、一五八六八號），本院判決如左：
    主  文
己○○意圖為自己不法之所有，搶奪他人之動產，因脫免逮捕，當場施以脅迫，處有
期徒刑年陸月。
    事  實
一、己○○前因殺人案件，經台灣高等法院七十五年重上訴字第二三號判決判處有期
    徒刑十年，嗣經七十七年度聲減字第一ＯＯＯ六號判決判處有期徒刑六年八月，
    甫於八十一年五月五日縮刑期滿執行完畢（不構成累犯），竟仍不知警惕，意圖
    為自己不法之所有，明知車號ＦＵＺ─一一一號重型機車係來路不明之贓物，仍
    於民國（下同）八十九年三月十六日下午四時之後某日，在不詳地點，自不詳人
    處收受，供己搶奪他人財物時騎乘使用，並於八十九年四月十九日晚上十時許，
    騎乘前揭機車搭載姓名年籍不詳之成年男子，二人均頭戴安全帽，基於共同搶奪
    之犯意聯絡，騎車自後尾隨庚○與甲○○，於同日十時十五分許，在臺北縣三重
    市○○○路二十八巷口，趁庚○不備之際，由後座之男子徒手自後搶奪庚○手上
    皮包一個，得手後，庚○大聲呼救，路人丙○○、戊○○聽聞後上前追捕，己○○二人騎乘機車往正義北路二十八巷內逃逸之際，適有一台自小客車經過，擋住
    該機車，二人旋即棄車繞過自小客車徒步逃跑，己○○見戊○○緊追不捨，為脫
    免逮捕，當場出言脅迫戊○○：「再過來就給你死」等語，嗣經警於晚間十時十
    八分許，趕至三重市○○○路三十八巷底與大同北路口合力逮捕己○○，另一男
    子則趁隙逃逸。
二、案經臺北縣警察局三重分局報告台灣板橋地方檢察署檢察官偵查起訴及移送併案
    審理。
    理  由
一、訊據被告己○○矢口否認有何右揭犯行，辯稱：根本沒有騎機車搶奪，就有人來
    抓我，也沒有出言恐嚇他人云云。惟查：
  (一)被告於警訊中供述：我沒有搶，我會在現場是因為我要去公園叫人來幫忙舞獅團
    ，順便要去大智街牽我的機車，我十點從家裡外出，「徒步」由大同南路一六一
    巷十三號一樓往大同北路方向，走到大同北路與正義北路三十六巷口，我會跑是
    「因為我去叫小張發生口角，我以為小張叫人要來打我」，小張是公園流浪漢，
    無法聯絡云云；復於偵查中供述：當天晚上十點多，我在大智公園找人幫忙，我
    在公園內，有三個男生要抓我，我沒有搶奪云云；於本院調查時辯稱：當天十點
    鐘左右，我去修理機車，到三重市○○街「光陽機車行」，所以我不可能搶皮包
    （見本院八十九年九月十四日訊問筆錄）；復辯稱：當天十點我從家裡「騎機車
    」去公園找小張，半路我的機車壞掉，我拿到大智街「三陽機車行」修理，當時
    機車行已經關門，只有中間的小門沒有關，老闆叫我明天去拿機車，我從機車行
    走到公園大概十分鐘，我去找小張舞獅，我進入公園找了十分鐘才找到小張，我
    和他聊了幾分鐘，他就走了，「我跟小張沒有吵架也沒有任何不愉快」，小張走
    了之後我自己坐在公園裡，不久就有三個人衝進來抓我云云（見本院八十九年十
    月九日訊問筆錄）。被告歷次所述細節不一，且與被告係於八十九年四月十九日
    晚間十時十八分許，為警在台北縣三重市○○○路三十八巷底與大同北路口逮捕
    之事實不符，其所辯難以遽信。
  (二)次查：證人即被告之妻乙○○證稱：被告騎的機車是我弟弟吳明福的，平常是我
    騎用，被告有時也會用，那台車我確定是八十九年七月份壞掉的，車子油門壞掉
    了，車子不能發動，是己○○拿去修理，因為我不知道他拿到哪家修理，所以到
    現在車子都還沒拿回來等語（見本院八十九年十一月二十八日訊問筆錄），證人
    所述機車送修時間為八十九年七月份，與被告所述八十九年四月十九日送修，時
    間相隔三個月，況被告遲至九十年一月二日於本院調查時提出之機車行單據，卻
    係「忠益機車行」所出具，記載「手把一支、剎車皮一組」，不但與被告所述係
    將機車送至三陽或光陽機車行名稱顯不相同，且送修時間及機車故障部分亦均不
    同，是證人乙○○之證詞及該紙收據均不能為被告有利之認定。
  (三)復查：被害人庚○於警訊中指訴：八十九年四月十九日晚間十時十五分，兩名男
    子騎機車搶我皮包，當時我和甲○○一起逛街，正好走到三重市○○○路二十八
    巷口時，兩名男子騎一部紅色機車，頭戴安全帽，由後座男子伸手搶走我手上一
    個黑色皮包，就往正義北路二十八巷口逃逸，剛好前方開來一部自小客車擋住機
    車，歹徒就棄車逃逸，當時我一直喊搶劫，有路人幫我追，在大同北路、正義北
    路三十六巷口，路人找到一名歹徒就是被告，另一名逃逸，當時騎機車的男子穿
    深色衣褲，戴藍色安全帽，後座男子戴銀灰色安全帽，我可以當場確認被告就是
    騎機車的那名男子等語；庚○並到庭結證稱：有兩個人騎機車從我後面來，由後
    座的人搶奪我的皮包，騎機車的人穿黑藍色風衣，他們得手後騎到巷子裡，剛好
    有一台汽車擋住，坐後座的人就拿皮包跳下來繞過汽車逃走，騎機車的人也把機
    車丟在地上要跑，甲○○從後面抓住他的風衣，風衣被拉開我們才看到他裡面穿
    著白色的汗衫，他繞過汽車把安全帽丟掉，我看到後面的頭，我無法當庭辨認他
    的臉，但是被告的頭型、身高、體型和我當天看到的一樣等語（見本院八十九年
    九月十四日訊問筆錄），前後所述情節大致相同，其指訴應非子虛。
  (四)再查：戊○○於偵查中結證稱：我沒有看見被告搶奪，但聽到後就追出去，我們
    追上去後有喊搶劫，被告跑得更快，被抓到時還恐嚇我說，再靠近就給你死（經
    檢察官提示被告己○○之照片），就是照片上的被告，身著深藍色上衣等語；與
    其警訊中指訴：我聽到民眾喊叫遭搶劫，馬上跑出來看到歹徒在逃跑，在正義北
    路三十六巷與大同北路口附近追到其中一位歹徒，他穿著寶藍色外套、咖啡色長
    褲、赤腳等語，及現場目擊者甲○○、丙○○於警訊中指訴情節互核大致相符，
    三人並均於警訊時當場指認被告己○○，三人與被告均素不相識，亦無怨隙，衡
    情並無攀誣被告之理，其所述均堪採信。
  (五)又被告妻乙○○於警訊中供述：己○○是我丈夫，他四月十九日晚間九時許外出
    ，著寶藍色外套，豬肝色外褲、腳穿白底藍帶膠鞋，和扣案膠鞋形式完全一樣，
    但我不敢確定是他的等語，與前揭被害人及證人所述被告為警查獲時之穿著相同
    ，乙○○為被告之妻，當無誣指被告之理，其於警訊所述堪以採信。其嗣於本院
    調查時經提示拖鞋照片時證稱：我沒有看過，不是被告的等語，應係事後迴護被
    告之詞，不足採信。
  (六)另被害人丁○○於警訊中陳述：該紅色機車是八十九年三月十六日下午四點在三
    重市○○路二號前失竊，車主是我本人等語，並有贓物認領保管單附卷可稽，足
    認車號ＦＵＺ一一一號機車係他人失竊之贓車無疑。此外，復有贓車照片、安全
    帽二頂扣案可資佐證。綜上，被告收受贓車藉以搶奪他人財物後，為脫免逮捕而
    出言脅迫他人之準強盜犯行事證明確，堪以認定。
  (七)至被告聲請傳訊機車行老闆，查明機車送修時間，惟被告表示不知該證人之姓名
    ，且被告所述送修之機車行名稱與其提出單據之名稱，及送修原因相去甚遠，已
    如前述，本件事證已臻明確，認無傳訊該不詳姓名之證人之必要，附此敘明。
二、核被告所為，係犯刑法三百四十九條第一項之收受贓物罪、第三百二十九條之準
    強盜罪，應依刑法第三百二十八條第一項處斷。按刑法第三百二十九條所謂當場
    ，不以實施搶奪者尚未離去現場為限，縱已離開搶奪現場，如尚在他人跟蹤追躡
    中，仍不失為當場，況被告搶奪之地點在三重市○○○路二十八巷口，逃至同路
    三十八巷口即被路人戊○○追及，其出言威嚇戊○○，應屬當場施以脅迫之行為
    ，公訴人認係犯刑法第三百二十五條第一項之搶奪罪及三百零五條之恐嚇罪，容
    有未洽，惟起訴之社會事實同一，爰變更起訴法條。被告與姓名年籍不詳之成年
    男子，就搶奪罪部分有犯意聯絡及行為分擔，為共同正犯。又前揭收受贓物罪、
    準強盜罪間，有手段與目的之牽連關係，為牽連犯，應從一重之準強盜罪處斷。
    被告曾犯殺人罪，業經執行完畢，此有台灣高等法院檢察署刑案紀錄簡覆表在卷
    可稽，爰審酌被告素行不良，犯罪之動機、目的、徒手搶奪他人皮包之手段、及
    犯罪後屢次矢口否認犯行，態度不佳等一切情狀，量處如主文所示之刑。扣案安
    全帽二頂，固係被告及共犯所使用之物，惟被告自始否認為其所有，亦無證據證
    明係被告所有之物，爰不予宣告沒收。
三、至公訴人併案審理搶奪、強盜罪部分，按連續犯需連續數行為而犯同一罪名始能
    成立，所謂犯同一罪名係指構成犯罪要件相同之罪名而言，準強盜罪與搶奪、強
    盜罪，均非同一罪名，有最高法院六十七年台上字第二八四八號、八十六年度台
    上字第二四二五號判例可資參照，本院認並無連續犯裁判上一罪之關係，應退回
    由公訴人另行偵查。
據上論斷，應依刑事訴訟法第二百九十九條第一項前段、第三百條，刑法第三百二十
九條、第三百四十九條第一項、第五十五條，罰金罰鍰提高標準條例第一條前段，判
決如主文。
本案經檢察官許景森到庭執行職務
中      華      民      國      九十        年    一      月    十六    日
                                      臺灣板橋地方法院刑事第三庭
                                          法  官  蕭  一  弘
右正本證明與原本無異。
如不服本判決，應於判決送達後十日內，向本院提出上訴狀。
                                          書記官  王  苑  琦
中      華      民      國      九十        年    一      月    二十    日
附錄本案論罪科刑法條全文：
刑法第三百四十九條
收受贓物者，處三年以下有期徒刑、拘役或五百元以下罰金。
搬運、寄藏、故買贓物或為牙保者，處五年以下有期徒刑、拘役或科或併科一千元以
下罰金。
因贓物變得之財物，以贓物論。
刑法第三百二十九條
竊盜或搶奪，因防護贓物、脫免逮捕或湮滅罪證而當場施以強暴、脅迫者、以強盜論
。


司法院資訊處製作；財團法人民間司法改革基金會備份。
